臺北高等行政法院判決　　　　　　　　　　　　　　九十年度訴字第一二二二號
　　　　　　　　　　　　　　　.
　原　　　告　甲○
　輔　佐　人　乙○○
　　　　　　　劉忠益
　被　　　告　內政部
　代　表　人　張博雅（部長）
　訴訟代理人　丁○○
　　　　　　　戊○○
　　　　　　　丙○○
右當事人間因農保事件，原告不服行政院中華民國九十年一月八日台八十九訴字第三
六六四五號訴願決定，提起行政訴訟，本院判決如左：
　　主  文
原告之訴駁回。
訴訟費用由原告負擔。
　　事  實
一事實概要：
  緣原告係彰化縣芳苑鄉農會申請加入農民健康保險之被保險人，民國（下同）八十
  八年十二月二十九日因雙眼視障，檢具財團法人馬偕紀念醫院殘廢診斷書，向被告
  委託之勞工保險局（以下簡稱勞保局）申請殘廢給付。案經該局以八十九年一月十
  日八九保受字第六○○八八八七號函核定其殘廢程度符合農民健康保險殘廢給付標
  準表第十一項第三等級，核發殘廢給付八四○日計新台幣（下同）二八五、六○○
  元，並依行為時農民健康保險條例第三十九條及同條例施行細則第十八條規定，以
  其殘廢後已無法繼續從事農作，自診斷成殘日八十八年九月十四日起逕予退保。原
  告不服，向農民健康保險監理委員會（以下簡稱監理會）申請審議，經該會以八十
  九年七月十三日農監審字第四三四三號審定書駁回其申請審議後，原告仍不服，提
  起訴願，遭決定駁回，遂向本院提起行政訴訟。
二訴之聲明：
　(一)原告聲明：
　　1.訴願決定、審議審定及原處分均撤銷。
    2.請命被告准原告從八十八年九月十四日起繼續參加農保。
　(二)被告聲明：如主文所示。
三兩造之爭點：
  原告主張其雖視力衰弱，惟仍具從事農務能力，被告未派員實地訪查，僅憑殘廢診
  斷書而主觀認定原告已近失明程度，無法從事正常農作，否准原告繼續參加農保，
  顯有違誤，是否可採？
　(一)原告主張之理由：
    1.查原告申請殘廢後仍能從事農作工作，此有原告鄰人證明書及九十年一月十七
      日原告於農地工作時所拍攝之照片四張等附卷可稽。
    2.再查，勞保局並未實地派員訪查原告是否有工作能力，即任意將原告農保資格
      退保，損害原告之權利，爰依行政訴訟法第七條規定，除請求勞保局賠償損害
      外，並應自八十八年九月十四日起恢復原告農保資格，及補償原告被迫加入芳
      苑鄉公所健保費與其復保後之差額。
    3.又原告接獲訴願駁回之決定後，非常不滿，因訴願決定未以事實之證明或實地
      訪查為審核基準，與勞保局並無二致，是以原告不得已再提起行政訴訟，願鈞
      院能秉公處理。
    4.末查，行政院八十七年十月十三日台八十七訴字第五○二一六號訴願決定書，
      該案訴願人雙目失明申請殘廢給付，核定第二級殘廢，經訴願終獲核准恢復農
      保資格。本件原告申請殘廢等級為第三等級，且經鄰人證明其仍可種甘蔗、種
      菜及花生等工作，復有原告於農地工作時所拍攝之前述照片足證。
    5.法律之前人人平等，行政院八十七年十月十三日台八十七訴字第五○二一六號
      訴願人申請第二級殘廢仍能恢復其農保資格，原告申請第三級殘廢後仍有工作
      能力，請鈞院秉公處理，恢復原告之農保資格。
  (二)被告主張之理由：
    查馬偕紀念醫院八十八年九月十四日出具之殘廢診斷書略載：「其傷病名稱為右
    眼白內障術後青光眼，左眼白內障，目前視力右眼零點零壹，左眼於眼前四十公
    分辨手指數」據此，原告殘廢程度符合農民健康保險殘廢給付標準表第十一項第
    三等級。類此殘廢之程度，經專業醫師審查之醫理見解，應已無法從事農作，若
    從事農作易生危險。再依農民健康保險條例相關規定，參加農保者需以實際從事
    農業工作為基本投保要件，其視力既已無法實際從事農作，自當依規定自診斷成
    殘之日起取消其農保被保險人資格。次查原告提起爭議審議及訴願時均僅稱其可
    從事拔花生、曬花生、拔蒜頭、拔菜頭及削菜頭等工作，因該等工作皆僅屬從旁
    協助農作，而非屬農民健康保險法規所指之實際農業生產工作，是以，監理會及
    行政院均維持勞保局之原核定，惟查此次原告另行檢附鄰居證明其無論種植甘蔗
    、種菜及花生等農作，均由最初之種植、澆水至收成皆可完成之證明書，顯鄰里
    之前後證明說詞不一，應係為爭取原告加保資格之不實飾詞，證明亦屬鄉愿之情
    ，且證明書均係屬事後補具，核不足採。原告並提及有農保被保險人領取殘廢給
    付第二等級，經訴願終獲核准恢復農保資格乙節，按各被保險人之身體障礙程度
    不一，產生之病灶症狀、殘廢程度及醫療情形亦有所不同，且殘廢給付之審核均
    以個案認定，自無相互援引比照之理。又殘廢診斷書內如所載殘廢程度不明確或
    互有矛盾，致無法正確審核時，勞保局始得另行派員訪查，然本件殘廢診斷書記
    載原告視力殘廢狀況已甚明確，已達無法從事農作，若從事農作易生危險之程度
    ，勞保局毋需再另行派員訪查之必要，併予敘明。又其主張亦經監理會及行政院
    訴願駁回，足見被告之原處分並無違誤。
　　理  由
一按被保險人領取殘廢給付，不能繼續從事工作者，其保險效力即行終止，為行為時
  農民健康保險條例第三十九條所規定。本條例第三十九條所稱被保險人領取殘廢給
  付不能繼續從事工作者，指被保險人經醫療機構診斷為永久殘廢或永不能復原，致
  不能繼續從事工作者，其保險效力自醫療機構出具之殘廢診斷書所載殘廢日期之當
  日二十四時終止，復為同條例施行細則第十八條所規定。
二本件原告係彰化縣芳苑鄉農會申請加入農民健康保險之被保險人，八十八年十二月
  二十九日因雙眼視障，檢具財團法人馬偕紀念醫院殘廢診斷書，向勞保局申請殘廢
  給付。案經該局核定其殘廢程度符合農民健康保險殘廢給付標準表第十一項第三等
  級，核發殘廢給付八四○日計二八五、六○○元，並以其殘廢後已無法繼續從事農
  作，自診斷成殘日八十八年九月十四日起逕予退保。原告不服，循序申請審議、提
  起訴願，遞遭決定駁回，復起訴主張其雖視力衰弱，惟仍具從事農務能力，被告未
  派員實地訪查，僅憑殘廢診斷書而主觀認定原告已近失明程度，無法從事正常農作
  ，否准原告繼續參加農保，顯有違誤，詳如其事實欄所載理由等語。查依原告申請
  殘廢給付所檢附馬偕紀念醫院八十八年九月十四日出具之殘廢診斷書記載：傷病名
  稱為右眼白內障術後青光眼，左眼白內障，目前視力右眼零點零壹，左眼於眼前四
  十公分辨手指數，無法以鏡片矯正。其殘廢程度符合農民健康保險殘廢給付標準表
  第十一項第三等級，復為原告所不爭執，其殘廢程度，依一般醫理已無法從事農作
  ，本院九十年十一月二十八日行準備程序時，當庭請原告在其座位看法庭牆上掛鐘
  當時為幾點，答稱：很模糊看不清楚。且原告係民國八年十一月九日出生，申請殘
  廢給付時已八十歲，上開診斷書亦記載原告左、右眼無好轉可能，足證原告之殘廢
  程度已無法實際從事農作，原告起訴時所檢送照片及輔佐人乙○○出具證明書，經
  核尚難認其能自力實際從事農業工作，單獨從事農作易生危險，則被告委託之勞保
  局核定原告領取殘廢給付後自診斷成殘日八十八年九月十四日起逕予退保，自無不
  合。
三綜上說明，本件原處分，認事用法，均無違誤，審議審定及訴願決定，遞予維持，
  俱無不合，原告起訴意旨，難認為有理由，應予駁回。其撤銷訴訟既經駁回，則原
  告並請求命被告准其自八十八年九月十四日起繼續參加農保，亦不應准許，應併駁
  回。
四據上論結，本件原告之訴為無理由，依行政訴訟法第九十八條第三項前段，判決如
  主文。
中　　華　　民　　國　　　九十一　　年　　　二　　　　月　　　八　　　　日
                 　　　　   臺 北 高 等 行 政 法 院  第 二 庭
                             　　　　      審 判 長  法    官  王立杰
                                           　　　    法    官  陳雅香
                                                     法    官  黃本仁
右為正本係照原本作成。
如不服本判決，應於送達後二十日內，向本院提出上訴狀並表明上訴理由，如於本判
決宣示後送達前提起上訴者，應於判決送達後二十日內補提上訴理由書（須按他造人
數附繕本）。
中　　華　　民　　國　　　九十一　　年　　　二　　　　月　　　八　　　　日
       　　　　　　　　　　　　　　　　　　　　　　　書 記 官　姚國華
